【裁判字號】    97,簡上,76
【裁判日期】    970508
【裁判案由】    侵占遺失物等
【裁判全文】
臺灣士林地方法院刑事判決              97年度簡上字第76號
上  訴  人
即  被  告  乙○○
上列上訴人即被告因侵占遺失物等案件，不服本院簡易庭中華民
國97年1 月31日97年度士簡字第102 號第一審刑事簡易判決（起
訴書案號：臺灣士林地方法院檢察署96年度偵字第10998 號），
提起上訴，本院管轄之第二審合議庭判決如下：
    主  文
原判決關於乙○○誹謗犯行部分撤銷。
乙○○意圖為自己不法之利益，以無線方式，盜用他人電信設備
通信，處有期徒刑伍月，如易科罰金以新臺幣壹仟元折算壹日，
緩刑參年。
其餘上訴駁回，緩刑參年。
    事  實
一、乙○○於民國96年6 月10日凌晨3 時許，在其停放在臺北市
    北投區○○○路○ 段138 巷8 號前之車號BNO-070 號機車坐
    墊上，拾獲甲○○所有置在該處之黑色手提包1 只（內含
    Sony Ericsson ，K610i 型，序號000000000000000 號，門
    號0000000000之行動電話，及Win F860型，序號00000000
    000000號，門號0000000000號之行動電話各1 支、香水1 瓶
    、眼鏡1 付、衣服1 件、機車駕照、身分證及健保卡各1 張
    、機車鑰匙1 支、現金新臺幣【下同】17,000元等物），竟
    意圖為自己不法之所有，將上開皮包及其內之物侵占入己。
    另基於意圖為自己不法利益之接續犯意，自96年6 月10日凌
    晨3 時1 分41秒起至該日中午12時31分10秒止，先後於附表
    所示之通話時間，在其臺北市北投區○○○路○ 段138 巷6
    號住處附近，接續撥打其侵占之甲○○向台灣大哥大股份有
    限公司（下稱臺灣大哥大公司）承租之0000000000號行動電
    話門號，或發送內容為「我想跟妳作愛」、「我很愛妳」之
    簡訊，或撥打電話至如附表「受話方」欄所示之行動電話，
    以無線方式盜用甲○○登錄於台灣大哥大公司交換機資料庫
    之行動電話門號，通信共計56通，5931秒，共詐得免付電信
    費約830 元之財產上不法利益（詳細之通信類別、受話號碼
    、通話時間、通話秒數、所得之財產上不法利益詳如附表所
    示）。嗣甲○○之友人因接獲乙○○盜打前揭內容之簡訊，
    致電詢問甲○○，甲○○始知其行動電話遭盜用，經甲○○
    調取0000000000號電話通話明細表致電查問，始知乙○○盜
    打，而報警處理，經警於96年6 月22日上午11時30分持搜索
    票至往乙○○上址住處搜索，在乙○○房間床頭櫃內扣得前
    述序號000000000000000 號之行動電話1 支、現金12,500元
    等物。
二、案經甲○○訴由臺北市政府警察局北投分局報告臺灣士林地
    方法院檢察署檢察官偵查後聲請簡易判決處刑。
    理  由
一、按被告以外之人於審判外之言詞或書面陳述，除法律有規定
    者外，不得作為證據；又被告以外之人於審判外之陳述，雖
    不符合同法第159 條之1 至第159 條之4 之規定，但經當事
    人於審判程序同意作為證據，法院審酌該言詞陳述或書面陳
    述作成時之情況，認為適當者，亦得為證據。當事人、代理
    人或辯護人於法院調查證據時，知有第159 條第1 項不得為
    證據之情形，而未於言詞辯論終結前聲明異議者，視為有前
    項之同意，刑事訴訟法第159 條第1 項及第159 條之5 分別
    定有明文。查本判決下列所引用之甲○○、粟思源於審判外
    之陳述，雖屬傳聞證據，惟均經當事人於本院準備程序及審
    判期日中表示無意見而不予爭執，且迄至言詞辯論終結前亦
    未再聲明異議，本院審酌此等證據資料製作時之情況，尚無
    違法不當及證明力明顯過低之瑕疵，亦認為以之作為證據應
    屬適當，故揆諸前開規定，爰逕依刑事訴訟法第159 條之5
    規定，認前揭證據資料均例外有證據能力，合先敘明。
二、上揭犯罪事實，業據證人即告訴人甲○○、證人即收到前開
    簡訊內容之劉文豪分別於警詢及偵查中之證述綦詳，核與被
    告於本院調查、審理時之自白大體相符。而警員持搜索票，
    至上址被告住處房間床頭櫃內扣得甲○○遺失之前述序號00
    0000000000000 號之行動電話1 支、現金12,500元等情，則
    據證人即被告之兄粟思源於警詢證述在卷，並有搜索票、搜
    索扣押筆錄、搜索扣押目錄表、贓物認領保管單在卷可徵。
    被告盜用甲○○前述0000000000號行動電話發送簡訊及通話
    予附表所示之電話號碼，詐得如附表所示金額之不法利益乙
    情，亦有臺灣大哥大公司通話明細單在卷可佐（見偵卷第29
    至32頁），被告犯行洵堪認定。本件事證已臻明確，應依法
    論科。
三、核被告乙○○侵占被害人甲○○所有上開皮包及其內所置前
    述各物之犯行，係犯刑法第337 條之侵占遺失物罪；其意圖
    為自己不法之利益，以無線方式盜用被害人上開行動電話，
    而得不法利益部分，係犯電信法第56條第1 項盜用他人電信
    設備通信罪。次按電信法第56條第1 項之罪，係以意圖為自
    己或第三人不法之利益，使用有線、無線或其他電磁方式，
    盜接或盜用他人電信設備通信者為要件。本罪之處罰係詐得
    免繳電信通信費用之不法利益規定，乃刑法詐欺得利罪之特
    別法，依特別法優於普通法之原則，自毋庸再論以刑法詐欺
    得利罪。被告多次盜用告訴人前揭行動電話通信之行為，係
    在密切接近之時地為之，所侵害之法益同一，各行為之獨立
    性極為薄弱，依一般社會觀念，在時間差距上，難以強行分
    開，在刑法評價上，以視為數個舉動之接續施行，合為包括
    之一行為予以評價，較為合理，應屬包括一罪之接續犯。又
    公訴人聲請簡易判決處刑書之論罪法條，雖未述及電信法第
    56條第1 項之罪名，然其犯罪事實欄業已敘及被告以侵占之
    甲○○門號0000000000號之手機發送簡訊予劉文豪等人，聲
    請簡易判決處刑書之犯罪事實欄既已載及被告涉犯電信法第
    56條第1 項之犯罪事實，本院就被告該部分犯行自得併予審
    究。再聲請簡易判決處刑書之犯罪事實雖僅敘及被告盜用甲
    ○○門號0000000000號行動電話發送簡訊之犯罪事實，然檢
    察官就犯罪事實之一部起訴者，其效力及於全部，被告除發
    送簡訊外，另有盜用甲○○行動電話與他人通話之犯行，該
    犯行且與公訴人起訴之盜用行動電話發送簡訊之犯罪事實有
    接續犯之裁判上一罪關係，依審判不可分之原則，應為起訴
    效力所及，本院自應併予審究。被告所犯上開2 罪，犯意各
    別，行為互殊，應予分論併罰。
四、公訴意旨另認：被告以甲○○門號0000000000號行動電話傳
    送內容為「我想跟妳作愛」、「我很愛妳」等足以毀損甲○
    ○名譽之簡訊予甲○○存於該行動電話晶片卡內之友人劉文
    豪等人之行動電話之犯行，涉犯刑法第310 條第2 項之加重
    誹謗罪云云。惟按刑法第310 條誹謗罪之成立，須行為人為
    意圖散布於眾，而指摘或傳述足以毀損他人名譽之具體事實
    ，所謂「指摘」，係指出摘發，就某特定事實予以揭發，所
    謂「傳述」，即宣傳轉述，亦即就他人已揭發之事實，重為
    傳述，以廣其知度。查被告就傳送前述上揭內容之簡訊予甲
    ○○友人乙情自白不諱，核與證人劉文豪於檢察事務官訊問
    時所述相符，足堪認定。茲有疑問者，乃被告傳送上揭內容
    之簡訊，是否為指摘或傳述足以毀損甲○○名譽之具體事實
    。查被告傳送「我想跟妳作愛」、「我很愛妳」內容之簡訊
    ，該內容乃被告以甲○○行動電話向收到該簡訊之人表示甲
    ○○很愛收到該簡訊者，或想與之作愛，其內容並非揭發特
    定事實，或就他人已揭發之事實重為傳述，是被告傳送之簡
    訊內容雖足以使收到簡訊者，誤認甲○○性觀念開放，然被
    告尚非以文字指摘或傳述毀損甲○○名譽之具體事實，從而
    ，被告傳送上揭內容簡訊之行為固屬非是，然究與刑法誹謗
    罪之要件有間，難以該罪相繩。此部分原應為無罪之諭知，
    然因實行公訴檢察官認此部分與已起訴且經本院論罪科刑之
    違反電信法犯行間，有想像競合犯之裁判上一罪關係，爰不
    另為無罪之諭知。
五、撤銷改判部分：
    原審認被告以甲○○行動電話傳送上揭簡訊內容之行為，構
    成刑法第310 條第2 項之加重誹謗罪，而予論罪科刑，依前
    開說明，自有未恰，又被告盜用甲○○行動電話部分，成立
    電信法第56條第1 項之罪，原審漏未論列，同有未洽，被告
    此部分之上訴，核屬有據，應予撤銷改判，爰審酌被告犯罪
    之動機、手段、盜用之次數、所得之不法利益、坦承犯行，
    業與被害人甲○○和解，賠償其所受之損害等一切情事，量
    處如主文所示之刑，並諭知易科罰金之折算標準。被告前未
    曾受有期徒刑以上刑之宣告，此有臺灣高等法院被告前案紀
    錄表在卷足稽，因一時失慮，偶罹刑典，事後已坦承犯行，
    深具悔意，經此刑之宣告後，應知警惕而無再犯之虞，本院
    因認暫不執行其刑為當，予以宣告緩刑，用啟自新。至被告
    使用之甲○○門號0000000000號之前述Win F860型行動電話
    ，雖為被告犯電信法第56條第1 項罪所用之電信器材，依電
    信法第60條規定：「犯第56條至第58條之罪者，其電信器材
    ，不問屬於犯人與否，沒收之」之規定，雖為絕對義務沒收
    主義，然沒收為刑罰之一種，鑑於刑罰之執行，係對於人民
    人身及財產之侵害，故刑罰應止於犯罪行為人之一身為原則
    ，倘其所謂沒收物原屬被害人所有，但為犯罪行為人因犯罪
    而取得或變易獲得被害人合法使用之物，則該物得否「不問
    屬於犯人與否」為沒收，自仍應視被害人與非法利用該物有
    無直接關連性以為判斷，方符合目的性之解釋。自非得不問
    上開規定之立法目的，徒從文義為解釋，概認凡屬犯罪行為
    人因供犯罪而取得原屬被害人合法所有之物，亦均在「不問
    屬於犯人與否」應沒收之列，而恝置被害人得主張法律上之
    權利於不顧，形成國家在無任何正當理由之情況下，得以無
    限制地剝奪或限制被害人合法之財產權，是電信法第60 條
    雖未有如洗錢防制法第12條第1 項「犯第9 條之罪者，其因
    犯罪所得財物或財產上利益，除應發還被害人或第三人者外
    ，不問屬於犯人與否，沒收之」之規定，依上說明，該條之
    適用，自應排除犯罪行為人取得原屬被害人所有而用以犯罪
    之電信器材，始合乎法意，並兼及公益與私益間之均衡維護
    （最高法院96年台非字第73號裁判參照），依上說明，被告
    犯電信法第56條第1 項所使用之甲○○門號0000000000號之
    前述Win F860型行動電話，即不得諭知沒收。
六、上訴駁回部分：
    被告侵占遺失物部分，原審以前述證據及理由，認被告事證
    明確，適用刑法第337 條、第42條第3 項前段，刑法施行法
    第1 條之1 ，判處被告罰金新臺幣15,000元，如易服勞役以
    新台幣1,000 元折算1 日，其認事用法及量刑均無不當，被
    告空言提起上訴，為無理由，應予駁回。末查被告前未曾受
    有期徒刑以上刑之宣告，此有臺灣高等法院被告前案紀錄表
    在卷足稽，因一時失慮，偶罹刑典，事後已坦承犯行，深具
    悔意，經此刑之宣告後，應知警惕而無再犯之虞，本院因認
    暫不執行其刑為當，予以宣告緩刑，用啟自新。
七、據上論斷，應依刑事訴訟法第455 條之1 第1 項、第3 項、
    第368 條、第369 條第1 項前段、第364 條、第299 條第1
    項前段，電信法第56條第1 項，刑法第11條前段、第41條第
    1 項前段、第42條第3 項前段，第74條第1 項第1 款，刑法
    施行法第1 條之1，判決如主文。
八、本案經檢察官湯偉祥到庭執行職務。
中    華    民    國    97    年    5     月    8     日
                  刑事第三庭審判長法  官  杜惠錦
                                  法  官  陳美彤
                                  法  官  江翠萍
以上正本證明與原本無異。
本件不得上訴。
                                  書記官  陳慧玲
中    華    民    國    97    年    5     月    9     日
附錄本案論罪科刑法條：
電信法第56條
意圖為自己或第三人不法之利益，以有線、無線或其他電磁方式
，盜接或盜用他人電信設備通信者，處5 年以下有期徒刑，得併
科新台幣150 萬元以下罰金。
意圖供自己或第三人盜接或盜用他人電信設備通信，而製造、變
造或輸入電信器材者，處1 年以上7 年以下有期徒刑，得併科新
台幣3 百萬元以下罰金。意圖供第三人盜接或盜用他人電信設備
通信，而販賣、轉讓、出租或出借電信器材者，亦同。
意圖供自己或第三人犯罪之用而持有前項之電信器材者，處3 年
以下有期徒刑，得併科新台幣50萬元以下罰金。
第 1 項及第 2 項之未遂犯罰之。


司法院資訊處製作；財團法人民間司法改革基金會備份。
